【裁判字號】    97,財管,129
【裁判日期】    971231
【裁判案由】    指定遺產管理人
【裁判全文】
臺灣臺南地方法院民事裁定           97年度財管字第129號
聲  請  人  甲○
上列聲請人聲請為被繼承人乙○○選任遺產管理人事件，本院裁
定如下：
    主      文
選任財政部國有財產局臺灣南區辦事處臺南分處為被繼承人乙○
○之遺產管理人。
聲請程序費用新臺幣壹仟元由被繼承人乙○○之遺產負擔。
    理      由
一、按繼承開始時，繼承人之有無不明，而不能依民法第1177條
    選定遺產管理人時，得由利害關係人聲請法院選任之，民法
    第1178條第2項定有明文。
二、聲請意旨略以：被繼承人乙○○（男，民國前27年8月7日生
    ，民國41年5月31日死亡，生前最後住所：臺南縣六甲鄉龜
    港村參鄰肆戶伍號）與聲請人、第三人林慶輝、蔡福仲同為
    臺南縣龜仔港段408、408 -1、408-2地號之土地共有人，今
    因聲請人有分割共有物必要，而共有人之一即被繼承人乙○
    ○已於41年5月31日因老邁終於臺南縣六甲鄉龜港村參鄰肆
    戶伍號本籍地，且其並無任何繼承人，亦無民法第1131條所
    定親屬，足以召開親屬會議以選定遺產管理人，以致聲請人
    之土地無法分割，為保障聲請人之權益，爰依民法第1178條
    第2項、非訟事件法第149條規定，聲請選任財政部國有財產
    局臺灣南區辦事處臺南分處為其遺產管理人云云。
三、經查：聲請人主張之上開事實，業據其提出土地謄本、乙○
    ○除戶戶籍謄本、繼承系統表、蔡貢等除戶戶籍謄本為證，
    是聲請人之主張堪信為真實。次查被繼承人乙○○未婚無子
    女，絕嗣，其父母、兄弟姊妹均已死亡，並無繼承人，而聲
    請人與被繼承人同為前開土地共有人，有合併分割土地之需
    要，故其以利害關係人聲請選任被繼承人之遺產管理人，核
    與上開規定並無不合，應予准許。
四、次按公示催告期限屆滿，無繼承人承認繼承時，其遺產於清
    償債權，並交付遺贈物後，如有剩餘，歸屬國庫；又按非公
    用國有財產以財政部國有財產局為管理機關，民法第1185條
    、國有財產法第12條分別定有明文。查本件被繼承人乙○○
    並無繼承人，而被繼承人乙○○之遺產，倘無人承認繼承時
    ，將於清償債權，交付遺贈物後，歸屬國庫，為使被繼承人
    乙○○遺產之處置順利進行，本院認選任財政部國有財產局
    臺灣南區辦事處臺南分處為被繼承人乙○○之遺產管理人為
    適當。
五、依非訟事件法第157條，裁定如主文。
中    華    民    國    97    年    12    月    31    日
                      家事法庭    法  官  郭貞秀
以上正本證明與原本無異
如對本裁定抗告須於裁定送達後10日內向本院提出抗告狀
中    華    民    國    97    年    12    月    31    日
                                  書記官  鄭隆慶


司法院資訊處製作；財團法人民間司法改革基金會備份。
